臺灣士林地方法院行政訴訟判決　
110年度交字第314號
原      告  江玉卉  
被      告  臺北市交通事件裁決所

代  表  人  蘇福智  
上列當事人間交通裁決事件，原告不服被告中華民國110年11月3
日北市裁罰字第22-CN0000000號裁決，提起行政訴訟，本院判決
如下：
    主      文
原告之訴駁回。
訴訟費用新臺幣參佰元由原告負擔。　　　　
    事實及理由
壹、程序事項：
　　本件原告因不服被告於民國110年11月3日以北市裁罰字第22
    -CN0000000號違反道路交通管理事件裁決書（下稱原處分）
    ，裁處其罰鍰新臺幣（下同）1萬5,000元、吊扣駕駛執照6
    個月，提起行政訴訟，依行政訴訟法第237條之1規定，應適
    用交通裁決事件訴訟程序，本院並依同法第237條之7規定，
    爰不經言詞辯論，逕為判決。
貳、實體事項：
一、爭訟概要：
　　新北市政府警察局三重分局（下稱舉發機關）員警認原告所
    有之車牌號碼000-000號普通重型機車（下稱系爭機車），
    於110年5月12日23時56分許，行經新北市三重區成功路與集
    成路口（由中興橋下橋行駛成功路）闖紅燈，於員警鳴笛後
    仍加速逃逸，而有「違反處罰條例之行為，拒絕停車接受稽
    查而逃逸」之違規事實，遂於110年5月24日填製新北市政府
    警察局新北市警交大字第CN0000000號舉發違反道路交通管
    理事件通知單（下稱舉發通知單）逕行舉發車主即原告，並
    記載應到案日期為110年7月8日前。原告未於應到案日期前
    向被告陳述意見，於110年11月3日向被告申請開立裁決書，
    被告乃於同日作成原處分，依違反道路交通管理處罰條例第
    60條第1項、第85條第1項等規定，裁處原告罰鍰1萬5,000元
    ，並吊扣駕駛執照6個月。原告不服，遂提起本件行政訴訟
    。
二、原告起訴主張：
　㈠並非原告騎乘系爭機車，想把罰單歸給當時的駕駛人，請調
    閱舉發機關員警所拍攝之照片等語。
　㈡並聲明：原處分撤銷。
三、被告答辯略以：
　㈠卷查舉發機關執勤員警於110年5月12日22時至24時擔服勤務
    時，於23時56分許發現系爭機車雙載在三重區成功路與集成
    路口闖紅燈，員警見狀後即以鳴警報器及爆閃燈攔查，惟系
    爭機車不聽制止而加速逃逸，沿成功路上重新橋，再下重新
    路五段過五谷王北街口後便無法追上，違規屬實，員警遂依
    道路交通管理處罰條例第53條第1項、第60條第1項規定舉發
    。按道路交通管理處罰條例第7條第1項、違反道路交通管理
    事件統一裁罰基準及處理細則第6條第2項，交通警察製單舉
    發違反道路交通管理處罰條例所列之違規事實，本質為行政
    處分，係公務員基於職務上之權力，依法就特定之具體事件
    所為之具公法上效果之單方行政行為，基於公務員為公法上
    行為具有公信力原則，該行政行為當可被推定為真正，據以
    處分之事實認定亦可推認係正確無誤。有關本案原告以非當
    日駕駛為由提出訴訟，依據交通部（77）交路字第003343號
    函釋：查逕行舉發案件係以車輛所有人為違規對象，車輛所
    有人不舉證告知駕駛人誰屬，自可認定其為違規駕駛人。另
    依據道路交通管理處罰條例第85條第1項及第4項，本件交通
    違規案，車主未依上揭規定檢附相關證據及應歸責人相關證
    明文件辦理歸責駕駛人，致被告無法據以審查駕駛人資格及
    管轄機關而通知應歸責人，仍依道路交通管理處罰條例各該
    違反條款規定處罰。
　㈡並聲明：原告之訴駁回。
四、本院之判斷：
　㈠按「駕駛人駕駛車輛、大眾捷運系統車輛或行人在道路上，
    應遵守道路交通標誌、標線、號誌之指示、警告、禁制規定
    ，並服從執行交通勤務之警察或依法令執行指揮交通及交通
    稽查任務人員之指揮。」、「汽車（包括機車，同條例第3
    條第8款參照）駕駛人，駕駛汽車有違反本條例之行為，經
    交通勤務警察或依法令執行交通稽查任務人員制止時，不聽
    制止或拒絕停車接受稽查而逃逸者，除按各該條規定處罰外
    ，處新臺幣一萬元以上三萬元以下罰鍰，並吊扣其駕駛執照
    六個月…」，道路交通管理處罰條例第4條第2項、第60條第1
    項前段定有明文。
　㈡經查，原告所有系爭機車，於上揭時、地，有「違反處罰條
    例之行為，拒絕停車接受稽查而逃逸」之違規事實，有舉發
    通知單、採證照片、舉發機關110年11月30日新北警重交字
    第1103819599號函暨所附採證照片、111年1月5日新北警重
    交字第1113800201號函、臺南市警察局白河分局交通陳述案
    件答辯報告表、駕駛人基本資料、機車車籍查詢資料等件附
    卷可稽（見本院卷第44-50、62、66-74、80-82頁）。依前
    揭答辯報告表，舉發員警陳稱：伊時任於新北市政府警察局
    三重分局，於110年5月12日擔服22-24備勤勤務，在外處理
    事故後，於返回勤務處所途中，行經成功路、集成路口時，
    就在本人面前10公尺左右發現系爭機車雙載闖紅燈情形，於
    是鳴警報器及爆閃燈攔查之，系爭機車仍不停止而加速逃逸
    ，沿成功路上重新橋，再下至重新路五段過五谷王北街口後
    便無法再追上，於是在返所後依警用機車行車紀錄（原始影
    像已覆滅，無法提供）以及沿線監視器相關影像截圖告發等
    語（見本院卷第74頁）。經核，道路交通管理處罰條例第7
    條之2第1項係列舉得逕行舉發之情形，其中第4款「不服指
    揮稽查而逃逸」既與第7款「經以科學儀器取得證據資料證
    明其行為違規」並列，自應解釋為各屬獨立之類型。此觀該
    條項第5款規定「違規停車或搶越行人穿越道，經各級學校
    交通服務隊現場導護人員簽證檢舉。」，以各級學校交通服
    務隊現場導護人員簽證而為檢舉，並未以科學儀器取得證據
    資料為必要，亦可見該條第1項各款並列，各屬獨立之類型
    ，前揭舉發員警之陳述意見應即得作為舉發之佐證。況本件
    舉發員警另提出與其所述相符之採證照片為證（見本院卷第
    46-50頁），益見舉發員警所述並非無稽，原告所有系爭機
    車，於上揭時、地，有「違反處罰條例之行為，拒絕停車接
    受稽查而逃逸」之違規事實，應堪認定。
　㈢原告雖主張：並非原告騎乘系爭機車，想把罰單歸給當時的
    駕駛人等語。按「本條例之處罰，受舉發違反道路交通管理
    事件之受處罰人，認為受舉發之違規行為應歸責他人者，應
    於舉發違反道路交通管理事件通知單應到案日期前，檢附相
    關證據及應歸責人相關證明文件，向處罰機關告知應歸責人
    ，處罰機關應即另行通知應歸責人到案依法處理。逾期未依
    規定辦理者，仍依本條例各該違反條款規定處罰。」，道路
    交通管理處罰條例第85條第1項定有明文。且按逕行舉發基
    本上是以汽車所有人為被舉發人。但汽車所有人有時不一定
    是實際違規的行為人，為使真正應歸責者為自己的交通違規
    行為負責，也慮及監理、逕行舉發交通違規之處罰是大量而
    反覆性的行政行為，乃要求受舉發人如認為受舉發之違規行
    為應歸責他人，必須在一定時間內，檢證告知應歸責人以辦
    理歸責，逾期未辦理，仍依各該違反條款規定處罰。因此，
    逾期未依規定辦理歸責之受舉發人即汽車所有人，即視為實
    施該交通違規行為之汽車駕駛人，並生失權之效果，不可以
    再就其非實際違規行為人之事實為爭執（最高行政法院107
    年度判字第349號判決意旨參照）。經查，本件舉發通知單
    所載應到案日期為110年7月8日，有舉發通知單附卷可稽（
    見本院卷第44頁），原告於110年5月27日收受舉發通知單時
    （見本院卷第78頁），尚在應到案日期前，然其並未向處罰
    機關告知應歸責人，直至110年11月3日始向被告申請開立裁
    決書（見本院卷第52-54頁），原告未於舉發通知單所載應
    到案日期前辦理歸責，則被告依上開規定對原告做成原處分
    ，並無違誤。
　㈣又依道路交通管理處罰條例第92條第4項授權訂定發布之違反
    道路交通管理事件統一裁罰基準及處理細則第2條第1、2項
    規定：「處理違反道路交通管理事件之程序及統一裁罰基準
    依本細則之規定辦理。」、「前項統一裁罰基準，如附件違
    反道路交通管理事件統一裁罰基準表」。依原告行為時之裁
    罰基準表（109年11月30日施行），就汽車駕駛人，駕駛汽
    車有違反本條例之行為，經交通勤務警察或依法令執行交通
    稽查任務人員制止時，不聽制止或拒絕停車接受稽查而逃逸
    者，按違規車種類別、五年內違反本項規定二次上者，分別
    依「期限內」、「逾越應到案期限30日內」、「逾越應到案
    期限30日以上60日以內」、「逾越應到案期限60日以上」繳
    納或到案聽候裁決、逕行裁決處罰者規定，於違規車種為機
    車之情形，裁罰金額分別為1萬元、1萬1,000元、1萬3,000
    元、1萬5,000元。上開處理細則及裁罰基準表均屬授權命令
    ，其立法目的及功能，乃為防止處罰機關枉縱或偏頗，用以
    維持裁罰之統一性與全國因違反道路交通管理事件受處罰民
    眾之公平，不因裁決人員不同，而生偏頗，寓有避免各裁罰
    機關於相同事件恣意為不同裁罰，於憲法上保障人民財產權
    之意旨並無牴觸，亦無違反法律保留原則。又此裁罰基準表
    ，除情節特別嚴重者外，已就有關到案聽候裁決之時間，其
    可能衍生危害交通安全之輕重不同，區分期限內或逾越應到
    案期限不同期間，繳納罰鍰或到案聽候裁決、逕行裁決處罰
    者等不同情形，分別訂定不同之裁罰標準，其作為原則性或
    一般性之裁量基準，核與母法規範目的尚無牴觸，亦未逾越
    授權範圍，原告於110年5月27日收受舉發通知單（見本院卷
    第78頁），其上記載應到案日期為110年7月8日（見本院卷
    第44頁），原告直至110年11月3日始向被告申請開立裁決書
    （見本院卷第52-54頁），逾越應到案期限60日以上未到案
    ，被告依此裁罰基準裁罰原告1萬5,000元，應無違誤。
五、綜上所述，原告所有系爭機車，有「違反處罰條例之行為，
    拒絕停車接受稽查而逃逸」之違規事實，舉發機關據以製單
    舉發，被告並依道路交通管理處罰條例第60條第1項、違反
    道路交通管理事件統一裁罰基準及處理細則及違反道路交通
    管理事件統一裁罰基準表之規定，以原處分裁處原告罰鍰1
    萬5,000元，並吊扣駕駛執照6個月，核無違誤。是原告訴請
    撤銷原處分，為無理由，應予駁回。
六、本件判決基礎已臻明確，兩造其餘之攻擊防禦方法經本院斟
    酌後，核與判決不生影響，無一一論述之必要，併予敘明。
七、本件第一審裁判費為300元，應由原告負擔，爰確定第一審
    訴訟費用額如主文第2項所示。
八、據上論結，本件原告之訴為無理由，依行政訴訟法第237條
    之7、第237條之8第1項、第98條第1項前段，判決如主文。
中　　華　　民　　國　　111 　年　　2 　　月　　14　　日
　　　　　　　　　行政訴訟庭　法　官　林宜靜
以上為正本係照原本作成。
如不服本判決，應於判決送達後20日內，向本院提出上訴狀並表
明上訴理由（原判決所違背之法令及其具體內容或依訴訟資料可
認為原判決有違背法令之具體事實），其未載明上訴理由者，應
於提出上訴後20日內向本院補提理由書（上訴狀及上訴理由書均
須按他造人數附繕本，如未按期補提上訴理由書，則逕予駁回上
訴），並應繳納上訴裁判費新臺幣750元。
中　　華　　民　　國　　111 　年　　2 　　月　　14　　日
                              書記官  廖引鳳